【裁判字號】    95,台上,4770
【裁判日期】    950831
【裁判案由】    偽造文書
【裁判全文】
最高法院刑事判決            九十五年度台上字第四七七○號
    上  訴  人  甲○○
                        籍設台北市○○區○○路5段15號2樓
                        （台北市信義區戶政事務所）
                        送達處所：台北郵政信箱26之1420號
上列上訴人因偽造文書案件，不服台灣高等法院中華民國九十五
年六月十三日第二審更審判決（九十四年度上更(二)字第七七一號
，起訴案號：台灣台北地方法院檢察署八十七年度偵緝字第二九
七號），提起上訴，本院判決如下：
    主  文
上訴駁回。
    理  由
按刑事訴訟法第三百七十七條規定，上訴於第三審法院，非以判
決違背法令為理由，不得為之。是提起第三審上訴，應以原判決
違背法令為理由，係屬法定要件。如果上訴理由狀並未依據卷內
訴訟資料，具體指摘原判決不適用何種法則或如何適用不當，或
所指摘原判決違法情事，顯與法律規定得為第三審上訴理由之違
法情形，不相適合時，均應認其上訴為違背法律上之程式，予以
駁回。本件上訴人甲○○上訴意旨略稱：(一)、上訴人從未冒用乙
○○名義之中國信託銀行信用卡，上訴人何以會變成使用人，這
是不對的。另上訴人亦未假冒乙○○名義，申請花旗銀行之信用
卡，證人甘鳳美說是上訴人申請的，但申請信用卡須面對面確認
，上訴人可以使用乙○○之身分證影本申請嗎？又上訴人並不認
識甘鳳美，假設乙○○之身分證影本掉在上訴人住處，但係何年
、何月、何日？(二)、上訴人先前之租住處有十五樓，每一樓層有
二十五戶，在門上拿到掛號信取信條者，都可以到管理處取信。
另上訴人曾於民國八十五年間，向地下錢莊借錢，門鎖遭地下錢
莊破壞，房東因而收回房屋，故從該大樓之一○一○室搬到十四
樓，上訴人所言均屬實情云云。
惟查：原判決綜合全案卷證資料，本於事實審法院之推理作用，
認定上訴人有其事實欄所載之犯行，因而撤銷第一審判決，依牽
連犯從一重改判仍論處上訴人連續行使偽造私文書，足以生損害
於他人罪刑，已詳細說明其所憑之證據及認定之理由（按刑法雖
已刪除牽連犯、連續犯之規定，但本件以行為時之法律有利於行
為人）。對於上訴人所為之辯解，併已敘明：(1)上訴人確有假冒
乙○○名義，冒用中國信託銀行郵寄給乙○○之信用卡，刷卡消
費，詳如原判決附表（下稱附表）二所示；及使用乙○○遺留在
上訴人租屋處之身分證影本，假冒乙○○名義至花旗銀行台北分
行申辦信用卡，刷卡消費及預借現金，詳如附表一所示。嗣因上
訴人未繳納卡債，致乙○○在其他銀行之信用卡，陸續遭強制停
用，始循線察知等情，迭據被害人乙○○證述明確。(2)上訴人確
以乙○○之身分證影本，向花旗銀行台北分行申辦信用卡，亦據
證人即該銀行之承辦人甘鳳美結證在卷。(3)上訴人假冒乙○○名
義在申請資料表上書寫之字跡，經送請鑑定結果，確屬上訴人之
筆跡，亦有法務部調查局之鑑定通知書附卷可資證明。(4)花旗銀
行信用卡之申請資料表上所記載之申請人為乙○○，其現居地址
為台北市○○區○○街一四一巷十五弄九之三號，該址當時即為
上訴人之戶籍地。又帳單之送達地址，則記載為台北市○○路○
段六十二號十樓一○一○室，該址當時為上訴人所經營之「雪莉
有限公司」之地址，亦為上訴人之租住地。且資料表上所載之聯
絡人即為上訴人；電話為「00-0000000」，該電話係上訴人申請
裝設，亦有中華電信股份有限公司台灣北區電信分公司台北南區
營運處服務中心之覆函可憑。另證人即花旗銀行職員陳皓財且證
稱：於八十五年五月二十九日下午二時十四分，打「00-0000000
」號電話抽樣核對時，對方自稱是蔡小姐本人，並說她有中國信
託信用卡。其後，上訴人欠繳卡債時，花旗銀行亦均以前揭號碼
之電話與持卡人聯絡、催繳帳款，亦有花旗銀行台北分行之覆函
可考。(5)上訴人所租住之「亞洲大樓」管理員章財順及居住同大
樓之住戶許旖倢，亦均結證稱：掛號郵件均應由住戶本人親自收
受。(6)上訴人經銀行催繳卡債時，為避免被立即停卡，曾利用乙
○○名義以在銀行櫃檯繳款方式，繳納部分帳款，其在繳款憑條
上所記載之聯絡電話為「00-0000000」，即為上訴人所使用之電
話。因認上訴人確有以行使偽造私文書之方式，冒用乙○○之信
用卡，刷卡消費、預借現金等犯行，其空言否認犯罪，乃飾卸之
詞，不可採信等情綦詳。而上訴第三審法院之案件，是否以判決
違背法令為上訴理由，應就上訴人之上訴理由書狀加以審查。至
原判決究有無違法，與上訴是否以違法為理由為兩事（本院七十
一年臺上字第七七二八號判例參照）。上訴意旨對於原判決所為
前揭論斷，究竟如何違背法令，並無一語為具體之指摘。其仍執
陳詞，就原判決已說明事項及屬原審採證認事職權之適法行使，
持憑己見而為不同之評價，再為單純事實之爭執，顯非適法之第
三審上訴理由。關於行使偽造私文書部分，其上訴違背法律上之
程式，應予駁回。又裁判上一罪案件之重罪得提起第三審上訴，
其輕罪部分雖不得上訴，依審判不可分原則，第三審法院亦應併
予審判，但以重罪部分之上訴合法為前提，如該上訴為不合法，
第三審法院既應從程序上予以駁回，而無從為實體上判決，對於
輕罪部分自無從適用審判不可分原則，併為實體上審判。按刑事
訴訟法第三百七十六條所列各罪之案件，經第二審判決者，不得
上訴於第三審法院，為該法條所明定。本件詐欺及以不正方法由
自動付款設備取得他人之物部分，原審係論以刑法第三百三十九
條第一項及第三百三十九條之二之罪，並認與行使偽造私文書部
分有牽連犯關係，從一重依行使偽造私文書罪處斷。而詐欺及以
不正方法由自動付款設備取得他人之物罪分屬刑事訴訟法第三百
七十六條第四款、第一款之案件，依上開說明，既經第二審判決
，自不得上訴於第三審法院。本件行使偽造私文書之上訴為不合
法，無從為實體上審理，已如前述，則對於輕罪之詐欺及以不正
方法由自動付款設備取得他人之物部分，自無從適用審判不可分
原則，併為實體上審判，亦應從程序上予以駁回。
據上論結，應依刑事訴訟法第三百九十五條前段，判決如主文。
中    華    民    國  九十五  年    八    月  三十一  日
                      最高法院刑事第十一庭
                          審判長法官  謝  俊  雄
                                法官  陳  世  雄
                                法官  魏  新  和
                                法官  吳  信  銘
                                法官  徐  文  亮
      本件正本證明與原本無異
                                      書  記  官
中    華    民    國  九十五  年    九    月    五    日
                                                      Ｑ


司法院資訊處製作；財團法人民間司法改革基金會備份。
